【裁判字號】    98,易,648
【裁判日期】    980430
【裁判案由】    詐欺
【裁判全文】
臺灣臺北地方法院刑事判決               98年度易字第648號
公  訴  人  臺灣臺北地方法院檢察署檢察官
被      告  丁○○
上列被告因詐欺案件，經檢察官聲請簡易判決處刑（98年度偵緝
字第464 號）及移送併辦（臺灣臺南地方法院檢察署98年度偵緝
字第267 號、臺灣板橋地方法院檢察署98年度偵字第959 號、臺
灣新竹地方法院檢察署98年度偵字第2520號、臺灣板橋地方法院
檢察署98年度偵字第9135號），本院認為不宜逕以簡易判決處刑
（98年度簡字第884 號），改依通常程序審理，於本院準備程序
進行中，被告先就被訴事實為有罪之陳述，經合議庭裁定由受命
法官獨任進行簡式審判程序，判決如下：
    主  文
丁○○幫助意圖為自己不法之所有，以詐術使人將本人之物交付
，處有期徒刑月，如易科罰金，以新臺幣壹仟元折算壹日。
    事  實
一、丁○○可預見將自己銀行帳戶存摺、金融卡及提款密碼提供
    不詳之人使用，可能遭利用遂行詐欺犯罪之匯款，竟仍基於
    幫助他人詐欺之未必故意，於民國97年7 月中旬某日，在臺
    北市○○區○○路近山水街附近路邊，將其在華泰商業銀行
    中山分行開設之帳號0000000000000 號活期存款帳戶之存摺
    、金融卡及提款密碼，以不詳代價，交予真實姓名年籍均不
    詳、自稱「粘志強」之成年男子使用。嗣有真實姓名年籍不
    詳之人意圖為自己不法之所有，利用丁○○前揭帳戶為下列
    詐騙犯行：
  (一)某真實姓名年籍不詳之人於97年7 月間某日，冒用不知情之
    許琬靖（經檢察官不起訴處分）在「Yahoo!奇摩拍賣」網站
    之帳號，在該網站上虛偽刊登出售行動電話（NOKIA 廠牌、
    5200型號）之訊息，致庚○○陷於錯誤，而於97年7 月16日
    上午11時50分許下標購買後，依該賣家指示，於同年月18日
    下午4 時7 分許，前往新竹市○○路38號之統一便利超商，
    操作自動櫃員機轉帳價款新臺幣（下同）2,620 元至丁○○
    前揭華泰銀行中山分行帳戶內，旋遭不鄉詳之人提領一空。
    嗣庚○○遲至同年月23日仍未收到商品，查覺有異，報警處
    理，始查知上情。
  (二)某真實姓名年籍不詳之人於97年7 月間某日，在「Yahoo!奇
    摩拍賣」網站上虛偽刊登出售3G行動電話（NOKIA 廠牌、56
    10型號）之訊息，致戊○○信以為真，於97年7 月19日下午
    2 時許，下標購買得標後，依該賣家指示，於同日晚間9 時
    許，在其位於臺中縣大里市住處，使用網路ATM 轉帳價款4,
    470 元至前揭丁○○之帳戶內，旋遭不詳之人提領一空。嗣
    戊○○至同年月25日均未收到購買之行動電話，始知受騙，
    報警處理。
  (三)某真實姓名年籍不詳之人於97年7 月間某日，冒用不知情之
    林家如在「Yaho o! 奇摩拍賣」網站之帳號，虛偽刊登出售
    PSP 遊戲主機之訊息，使己○○陷於錯誤，於97年7 月20日
    下標購買後，依賣家指示，前往臺南縣中山南路上之中華郵
    政公司自動櫃員機操作轉帳5,150 元至前揭丁○○帳戶，旋
    遭不詳之人提領一空。嗣己○○聯絡不上賣家，久未收到商
    品，又發現賣家已遭停權，始發覺受騙而報警處理。
  (四)某真實姓名年籍不詳之人於97年7 月間某日，在「Yahoo!奇
    摩拍賣」網站上虛偽刊登出售行動電話（NOKIA 廠牌、7390
    型號）之訊息，使丙○○陷於錯誤，於97年7 月16日上午10
    時20分許，下標購得後，再依賣家指示，於97年7 月21日上
    午11時許，在其位於南投市之住處，以網路ATM 轉帳4,260
    元至前揭丁○○之帳戶內，旋遭不詳之人提領一空。嗣丙○○撥打賣家行動電話均未獲回應，始知受騙而報警處理。
  (五)某真實姓名年籍不詳之人於97年7 月間某日，在「Yahoo!奇
    摩拍賣」網站上虛偽刊登出售ipod第二代nano4GMP3 之訊息
    ，致甲○○陷於錯誤，於97年7 月18日上午10時許，以電子
    郵件與賣家談妥交易細節後，乃依賣家指示，於同年7 月21
    日下午3 時29分許，前往臺中市○○○路某處便利商店，操
    作自動櫃員機轉帳3,520 元至前揭丁○○之帳戶內，旋遭不
    詳之人提領一空。嗣甲○○遲未收到物品，始知受騙，報警
    處理而循線查知上情。
二、案經被害人戊○○訴由臺中縣政府警察局霧峰分局移請臺灣
    臺北地方法院檢察署檢察官聲請簡易判決處刑及己○○訴由
    臺南市警察局第三分局移請臺灣臺南地方法院檢察署移送併
    辦、丙○○訴由南投縣警察局中興分局移請臺灣板橋地方法
    院檢察署移送併辦、庚○○訴由新竹市第三分局移請臺灣新
    竹地方法院檢察署移送併辦、甲○○訴由臺中市警察局第二
    分局移請臺灣臺中地方法院檢察署檢察官呈請臺灣高等法院
    檢察署檢察長令轉臺灣板橋地方法院檢察署移送併辦，本院
    認為不宜逕以簡易判決處刑，改依通常程序審理，於本院準
    備程序進行中，丁○○先就被訴事實為有罪之陳述，經合議
    庭裁定由受命法官獨任進行簡式審判程序。
    理  由
一、上開犯罪事實，訊據被告丁○○於檢察官偵訊時及本院訊問
    時坦承犯罪（見本案乙○97年度偵字第22677 號卷第16頁、
    併辦(一)南檢98年度偵緝字第267 號卷第20至21頁、併辦(二)板
    檢98年度偵字第959 號卷第28至29頁、併辦(四)中檢98年度偵
    緝字第509 號卷第20至21頁、本院卷），並據被害人戊○○
    於警詢之指述、己○○於警詢之陳述及偵訊時具結證述、陳
    楹苡於警詢之陳述、庚○○於警詢之陳述及於偵訊時之具結
    證述、甲○○於警詢時之指述（見本案乙○97年度偵字第22
    677 號卷第3 至5 頁、併辦(一)臺南市警察局第三分局卷第1
    頁至反面、南檢98年度偵緝字第267 號卷第7 頁、併辦(二)板
    檢98年度偵字第959 號卷第4 頁至反面、併辦(三)竹檢98年度
    偵字第393 號卷第5 頁、第32頁、併辦(四)臺中市警察局第二
    分局卷第1 至2 頁、中檢98年度核交字第1944號卷第21至22
    頁），亦據證人林家如具結證述、許琬靖陳稱自己在「Yaho
    o!奇摩拍賣」之帳號遭不詳之人盜用刊登交易訊息致遭停權
    之事實（見併辦(一)南檢98年度偵緝字第267 號卷第25至26頁
    、併辦(四)中檢98年度核交字第1944號卷第21至22頁），且有
    華泰商業銀行97年8 月7 日（97）華泰總中山字第06565 號
    函、97年8 月4 日（97）華泰總中山字第06429 號函、97年
    10月23日（97）華泰總中山字第08891 號函、97年8 月7 日
    （97）華泰總中山字第06566 號函檢附被告前揭帳戶之開戶
    證件、印鑑卡、存款戶約定書、客戶對帳單（本案之乙○97
    年度偵字第22677 號卷第6 至13頁、併辦(一)臺南市警察局第
    三分局卷第3 至5 頁反面、併辦(二)板檢98年度偵字第959 號
    卷第12至14頁、併辦(三)竹檢98年度偵字第393 號卷第10至12
    頁、併辦(四)臺中市警察局第二分局卷第26至32頁、中檢97年
    度核交字第1944號卷第14至16頁）及被害人戊○○提出之中
    國商業銀行網路ATM 交易結果通知、臺幣活期存款明細、「
    Yahoo!奇摩拍賣」交易網頁、與賣家之電子郵件往來、購買
    證明（本案之乙○97年度偵字第22677 號卷第22至29頁）、
    己○○提出之中華郵政公司自動櫃員機儲戶交易明細表、「
    Yahoo!奇摩拍賣」得標證明、與賣家之電子郵件往來、賣家
    評價網頁、賣家聯絡資料、香港商雅虎資訊股份有限公司97
    年11月14日雅虎資訊（97）字第01633 號函檢附賣家資料（
    見併辦(一)臺南市警察局第三分局卷第2 頁、南檢98年度偵緝
    字第267 號卷第10至18、29至30頁、第20頁）、陳楹苡提出
    之得標通知信、與賣家之電子郵件往來、銀行存摺之交易明
    細內頁（見併辦(二)板檢98年度偵字第959 號卷第6 至10頁）
    、庚○○提出之中國信託商業銀行自動櫃員機交易明細表、
    得標資料（見併辦(三)竹檢98年度偵字第393 號卷第7 至9 頁
    ）、甲○○提出之中國信託商業銀行自動櫃員機交易明細表
    、「Yahoo!奇摩拍賣」交易網頁、評價網頁、與賣家之電子
    郵件往來、許琬靖提出之賣家評價網頁及停權之會員電子郵
    件（見併辦(四)臺中市警察局第二分局卷第3 、6 至17頁、中
    檢98年度核交字第1944號卷第25至58頁）附卷足憑；是被告
    任意性之自白，有上開各項證據足資佐證，堪以採信。綜上
    ，本案事證明確，被告提供帳戶幫助不詳之人遂行前揭詐騙
    犯行，應堪認定，應予依法論罪科刑。
二、查被告僅交付存摺、金融卡及密碼等予姓名年籍不詳之「粘
    志強」，而對其後某姓名年籍不詳之人所為5 件詐欺犯行提
    供助力，並無共同實施詐欺犯行之犯意聯絡或行為分擔，亦
    即，被告所實施者，非屬詐欺犯行之構成要件行為，應為幫
    助犯。是核被告所為，係刑法第339 條第1 項詐欺取財罪之
    幫助犯，應依正犯之刑減輕之。至「粘志強」或在拍賣網站
    上刊登虛偽訊息遂行詐欺之真實姓名年籍不詳之人，雖有利
    用被告提供之帳戶詐欺財物，惟既均未緝獲到案說明，究為
    1 人化名單獨犯罪或為數人共同犯罪，無從認定，故就正犯
    部分，不以共同詐欺罪相繩，附此說明。被告以1 提供帳戶
    之行為，幫助不詳之人遂行前揭5 件詐欺取財犯行，侵害庚○○、戊○○、己○○、陳楹苡、甲○○5 人之財產法益，
    為想像競合犯，應從1 幫助詐欺罪處斷。爰審酌：(一)被告可
    預見將自己帳戶交付予不詳之人使用可能幫助他人詐騙，竟
    仍輕率交付帳戶予「粘志強」，致有不詳之人透過網路拍賣
    方式，詐騙庚○○、戊○○、己○○、陳楹苡、甲○○5 人
    ，危害交易秩序；(二)惟庚○○、戊○○、己○○、陳楹苡、
    甲○○5 人遭詐騙金額均約數千元，合計約2 萬餘元，損害
    非鉅，且被告犯罪後坦白認罪，態度尚可等一切情狀，量處
    如主文所示之刑，並諭知易科罰金之折算標準，以示懲儆。
據上論斷，應依刑事訴訟法第452 條、第273 條之1 第1 項、第
299 條第1 項前段，刑法第30條第1 項、第2 項、第339 條第1
項、第55條、第41條第1 項前段，刑法施行法第1 條之1 ，判決
如主文。
本案經檢察官簡逸薇到庭執行職務。
中    華    民    國    98    年    4     月    30    日
                  刑事第六庭  法  官  林晏如
上正本與原本無異。
如不服本判決，應於判決送達後10日內，向本院提出上訴狀。
                              書記官  楊盈茹
中    華    民    國    98    年    4     月    30    日
附錄本案論罪科刑法條全文：
中華民國刑法第30條
幫助他人實行犯罪行為者，為幫助犯。雖他人不知幫助之情者，
亦同。
幫助犯之處罰，得按正犯之刑減輕之。
中華民國刑法第339條
意圖為自己或第三人不法之所有，以詐術使人將本人或第三人之
物交付者，處5 年以下有期徒刑、拘役或科或併科1 千元以下罰
金。
以前項方法得財產上不法之利益或使第三人得之者，亦同。
前二項之未遂犯罰之。


司法院資訊處製作；財團法人民間司法改革基金會備份。
